【裁判字號】    98,裁,3052
【裁判日期】    981210
【裁判案由】    臺灣地區與大陸地區人民關係條例
【裁判全文】
最  高  行  政  法  院  裁  定
                                      98年度裁字第3052號
上  訴  人  甲○○
訴訟代理人  黃曜春  律師
被 上訴 人  內政部
代  表  人  江宜樺
訴訟代理人  丙○○
上列當事人間臺灣地區與大陸地區人民關係條例事件，上訴人對
於中華民國98年7月23日臺北高等行政法院98年度訴字第666號判
決，提起上訴，本院裁定如下：
    主  文
上訴駁回。
上訴審訴訟費用由上訴人負擔。
    理  由
一、按對於高等行政法院判決之上訴，非以其違背法令為理由，
    不得為之，行政訴訟法第242條定有明文。依同法第243條第
    1項規定，判決不適用法規或適用不當者，為違背法令；而
    判決有同條第2項所列各款情形之一者，為當然違背法令。
    是當事人對於高等行政法院判決上訴，如依行政訴訟法第24
    3條第1項規定，以高等行政法院判決有不適用法規或適用不
    當為理由時，其上訴狀或理由書應有具體之指摘，並揭示該
    法規之條項或其內容；若係成文法以外之法則，應揭示該法
    則之旨趣；倘為司法院解釋或本院之判例，則應揭示該判解
    之字號或其內容。如以行政訴訟法第243條第2項所列各款情
    形為理由時，其上訴狀或理由書，應揭示合於該條項各款之
    事實。上訴狀或理由書如未依此項方法表明，即難認為已對
    高等行政法院判決之違背法令有具體之指摘，其上訴自難認
    為合法。
二、本件上訴人對於高等行政法院判決上訴，主張：上訴人患中
    度智障，對過往事實記憶及表達能力欠佳，原處分未明瞭上
    訴人之智能、記憶力情況，以一般判斷正常人士抽問方式予
    以研判，原審未先就上訴人與梁國慶訪談、電話訪談內容所
    生差異之根源先予論述判斷，遽依二者談話內容有重大瑕疵
    ，即推定上訴人與梁國慶之婚姻非真實，有違經驗法則且有
    判決不備理由之違法；另原審未考量上訴人識字不多，與梁
    國慶往來信件皆由乙○○代筆或代收轉交，梁國慶又於民國
    98年6月26日寫信給上訴人，表明「知上訴人智能不足……
    ，願意照顧上訴人一輩子還有他的家人，及96年7月9日於金
    灣大酒店坦誠相見成為夫妻」，訴稱二人有感情，原審疏未
    審酌上開信件，反認「未見與原告感情交流」，亦有判決不
    備理由之違誤。上訴人另述可從事代工，每月賺取一萬餘元
    ，足以自食溫飽，上訴人父有房屋土地供居住，及定期、活
    期存款，衣食無憂，梁國慶來臺可與上訴人相互照顧，原審
    以上訴人有智能障礙一語，未載明其他理由為何，遽認上訴
    人難與梁國慶共同生活，亦顯有判決理由不備之違法等語，
    雖以該判決違背法令為由，惟核其上訴理由，係就原審取捨
    證據、認定事實之職權行使，指摘其為不當，並就原審已論
    斷者，泛言未論斷，而非具體表明合於不適用法規、適用法
    規不當、或行政訴訟法第243條第2項所列各款之情形，難認
    對該判決之如何違背法令已有具體之指摘。依首開規定及說
    明，應認其上訴為不合法。
三、據上論結，本件上訴為不合法。依行政訴訟法第249條第1項
    前段、第104條、民事訴訟法第95條、第78條，裁定如主文
    。
中    華    民    國    98    年    12    月    10    日
                    最高行政法院第五庭
                        審判長法官  黃  璽  君
                              法官  劉  介  中
                              法官  鄭  忠  仁
                              法官  吳  東  都
                              法官  陳  金  圍
以  上  正  本  證  明  與  原  本  無  異
中    華    民    國    98    年    12    月    11    日
                              書記官  王  福  瀛


司法院資訊處製作；財團法人民間司法改革基金會備份。
